臺灣高等法院臺南分院刑事裁定　　　　　100年度聲字第173號
聲　請　人
即被告　　　黃木
選任辯護人　許文彬律師
　　　　　　林世勳律師
上列聲請人因本院97年度金上重訴字第1275號偽造文書等案件，
聲請解除限制出境，本院裁定如下：
    主  文
聲請駁回。
    理  由
一、聲請意旨以：
  (一)被告並無刑事訴訟法第101條第1項或第101條之1第1項各款
    所定情形，不符同法第101條之2前段所定得逕命限制住居之
    要件：
  (1)被告於本案訴訟過程中，完全配合調查、審理，若因病而無
    法出庭時，亦附呈醫院出具之診斷證明書，依法請假、報備
    ，絕無逃亡或有任何事實足認為有逃亡之虞情形。
  (2)本案現已進入二審程序，有關證人、證物皆以依法進行調查
    ，洵無任何事實足認為有湮滅、偽造、變造證據或勾串共犯
    或證人之虞。
  (3)原審認定被告所犯罪名係刑法第336條第2項業務上侵占罪，
    其法定本刑為6月以上、5年以下有期徒刑，得併科3000元以
    下罰金，非屬刑事訴訟法第101條第1項第3款或同法第101條
    之l第1項各款所列之罪名。
  (4)被告業經諭知以新台幣700萬元具保在案，若准予解除出境
    限制，縱然出境亦會遵傳到庭，衡情絕無逃匿而使鉅額保證
    金遭沒收之可能。況本案經檢察官於民國93年10月18日提起
    公訴，迄今歷時將近7年，衡諸被告所涉係罪名係侵害個人
    法益之業務上侵占罪，而非侵害國家、社會法益之罪，竟仍
    於具保後遭限制出境，妨害被告之居住及遷徙自由（憲法第
    10條參照），所造成之損害與欲達成目的之間的利益顯有失
    衡，有違憲法第23條規定之比例原則。
  (二)被告罹患「胰臟頭部惡性腫瘤」第3期重病，於98年10月30
    日進行手術切除膽囊、2/3胰臟及部分肝臟、胃，手術後，
    長期接受放射線及化學治療，於今年2月17日又發現癌細胞
    於第12胸椎前轉移、擴散，導致被告免疫系統嚴重受損，進
    而產生雙側頸部淋巴感染結核菌等併發症。以目前西方醫學
    技術，胰臟癌尚無控制方法，且無治癒可能，故隨時會危及
    被告之生命。被告在台灣已尋求過各種醫藥療法，迄今仍無
    法抑制癌細胞的轉移。邇來聽聞中國大陸有高明中醫師能夠
    療治此重症，故期盼能夠前往就診。
  (三)海峽兩岸已於98年4月26日簽訂「兩岸共同打擊犯罪及司法
    互助協議」，刑事被告苟若逃匿大陸亦將立即被遣返，被告
    如前往大陸就醫，亦無從逃匿不歸。
  (四)被告身體虛弱不堪，連出庭亦有困難，絕無逃匿可能。為此
    聲請准予儘速解除出境之限制。
二、按被告經法官訊問後，雖有刑事訴訟法第101條第1項或第10
    1條之1第1項各款所定情形之一，而無羈押之必要者，得逕
    命限制住居，同法第101條之2定有明文。又法院於許可停止
    羈押之聲請時，併限制被告之住居，其目的在輔助具保、責
    付之效力，以保全審判之進行及刑罰之執行。是以對具保、
    責付並限制住居之被告，有無繼續限制其住居之必要，當以
    此為考量。限制被告出境，僅在限制被告應居住於我國領土
    範圍內，不得擅自出國，俾便於訴訟程序之進行，較之限制
    居住於某市某縣某鄉某村，其居住之範圍更為廣闊，是限制
    出境與限制住居名稱雖有不同，然限制出境亦屬限制住居之
    處分，係執行限制住居方法之一種（最高法院93年台抗字第
    430號裁定參照）。是以限制住居、限制出境乃僅在保全刑
    事偵查、審判、執行之順利進行，屬於刑事訴訟之保全程序
    ，並非在確定被告對於本案是否應該負擔罪責與是否應科處
    刑罰之問題，是依卷內證據，倘被告犯罪嫌疑重大，確有出
    境滯留不歸之可能性存在，自足影響審判之進行或刑罰之執
    行，依法當得為必要之限制出境強制處分，以確保被告到庭
    接受審判或執行。又為避免被告傳拘無著，妨礙審判程序之
    進行，復衡諸我國外交現況，與我國定有司法協助約定之國
    家，並不多見，故限制出境可防止被告逃亡海外，不致造成
    案件久懸延宕。是被告是否有限制出境之必要，而予以限制
    出境之強制處分，以及限制出境後其原因是否仍然存在，核
    屬事實認定之問題，受訴法院自有依法認定裁量，並按照訴
    訟進行程度，及其他一切情狀，斟酌認定之權。而人民固有
    遷徙自由，然為維持社會秩序或增進公共利益所必要者，得
    以法律限制之，憲法第10條及第23條分別定有明文，故為確
    保國家刑罰權之實現，以維公共利益，自得依法對被告遷徙
    自由予以限制。
三、經查：聲請人即被告因違反偽造文書等案件，現由本院以97
    年度金上重訴字第1275號審理中，聲請人是否犯有檢察官起
    訴之罪名，仍待本院調查審理，且考量本案向大陸地區取證
    之相關證據已經陸續函覆，為促使審判之順利進行及確保將
    來如判決有罪確定之執行，並參酌審理中或已判決確定之人
    ，出境後即不歸者時有所聞，為防止聲請人出境後故意不入
    境接受審理，或於判決確定後即速出境拒絕接受執行，且考
    量聲請人所涉罪名之法定本刑、涉案情節以及訴訟進行之程
    度，認本案既仍在審理中，全案未告確定，尚有繼續為相關
    訴訟行為之必要，原限制出境之原因依然存在，如遽予解除
    限制出境，將影響後續之訴訟程序之進行。基於保全本案審
    判進行、調查證據之目的，及限制出境已屬限制被告之基本
    權較為輕微之保全手段，自仍有繼續限制出境之必要。至聲
    請人以其罹患重病，西醫已無治癒可能，欲前往大陸地區尋
    求中醫師醫治，況我國已經簽署「海峽兩岸共同打擊共同犯
    罪及司法互助協議」，聲請人不可能滯留大陸地區不歸乙節
    ，然本案尚待調查而未確定，且聲請人並未提出確有非至大
    陸地區尋求中醫治療不可之證據，況聲請人於出境後，恐有
    逃亡至香港或第三國之可能性，如解除出境限制，自有影響
    審判進行或將來刑罰執行之可能。本院審酌本件全案情節，
    認仍應限制聲請人出境，聲請人聲請解除出境之限制，尚難
    准許，應予駁回。
四、據上論斷，依刑事訴訟法第220條，裁定如主文。
中    華    民    國   100    年    3     月    10    日
                  刑事第二庭    審判長法  官  葉居正
                                      法  官  陳春長
                                      法  官  張桂美
以上正本證明與原本無異。
如不服本裁定，應於收受本裁定後五日內向本院提出抗告狀。
                                      書記官  魏芝雯
中    華    民    國   100    年    3     月    10    日